【裁判字號】    89,台上,4315
【裁判日期】    890720
【裁判案由】    盜匪
【裁判全文】
最高法院刑事判決                              八十九年度台上字第四三一五號
    上  訴  人  甲○○
    選任辯護人  邱朝象律師
右上訴人因盜匪案件，不服台灣高等法院中華民國八十九年五月八日第二審更審判決
（八十九年度重上更(三)字第一六號，起訴案號：台灣板橋地方法院檢察署八十四年度
偵字第二四○號），提起上訴，本院判決如左：
    主  文
原判決撤銷，發回台灣高等法院。
    理  由
本件原判決認定上訴人甲○○於民國八十三年十二月二十三日凌晨時分，應謝明進（
現役軍人，業經軍法判刑確定）之要求，以車輛載往台北縣泰山鄉向綽號「阿豐」之
男子索債，上訴人即駕車將謝明進載至泰山鄉○○路五十三號茂永貨運公司，謝明進
身藏可供發射子彈具有殺傷力之改造半自動手槍一支、土製子彈二顆，為上訴人所不
知，同日一時三十分許至茂永貨運公司後，由謝明進先行進入，上訴人將車停妥後約
一、二分鐘後跟隨進入。謝明進進入該公司員工宿舍後即持槍向在場之林志隆、張榮
森、林文政、黃錦昌稱「兄弟跑路，欠錢用」等語，脅迫其等將錢拿出來，放在地上
，致使林志隆、張榮森、林文政、黃錦昌不能抗拒，由林志隆、林文政、黃錦昌分別
拿出新台幣（下同）一千元、二千元、一百二十五元丟放在地上，張榮森則因身上無
錢未拿出，上訴人適時進入宿舍，見謝明進持槍脅迫林志隆等人將錢丟在地上，上訴
人即與謝明進共同意圖為自己不法所有，依謝明進之命，欲撿拾地上之現金時，適劉
智明自外返回公司宿舍，謝明進見狀以槍柄敲擊劉智明擬將其制伏，張榮森見機不可
失，乃衝向前去搶謝明進所持有之槍枝，混亂中謝明進誤扣扳機，擊發一顆子彈，打
到宿舍牆壁，林志隆、林文政、黃錦昌與劉智明亦聯手將謝明進、上訴人制伏，始未
得逞，經警扣得謝明進所有具殺傷力之改造半自動手槍一支、土製子彈一顆等情，因
而撤銷第一審科刑之判決，改判論處上訴人共同意圖為自己不法所有，以脅迫致使不
能抗拒而取他人之物，未遂罪刑（累犯），固非無見。
惟查(一)有罪判決書之事實一欄，為判斷其適用法令當否之準據，法院應將依職權就與
論罪科刑有關之事實，翔實記載，然後於理由內逐一說明其憑以認定之證據，並使事
實認定與理由說明，互相適合，方為合法。倘若事實認定與理由說明不相一致，或理
由欄內之記載前後齟齬，按諸刑事訴訟法第三百七十九條第十四款後段之規定，自屬
判決理由矛盾之當然違背法令。原判決認定上訴人見謝明進持槍脅迫林志隆等人將現
款丟在地上，依謝明進之命，正欲撿拾地上之現金時，遭林志隆等人制伏，致未得逞
等語，惟於理由欄卻引用被害人林志隆於警訊中所證上訴人已將其等丟在地上之錢財
取走，另又引用林志隆於第一審法院暨被害人張榮森、林文政、黃錦昌所證，上訴人
正要彎腰取得款項時，劉智明便進來，其等一行人即衝上前去，將上訴人制伏等語（
詳理由一、(一)、(1)、(2)、(3)、(4)），自有理由矛盾之違法。若認林志隆於警訊中所供
，上訴人已取得其等丟置於地上之錢財之證詞為不足採信，亦應詳述證據取捨判斷之
理由，否則亦有理由不備之違法。(二)共同正犯意思之聯絡，並不限於事先有所謀議，
即僅於行為當時有共同犯意之聯絡者，亦屬之，且其表示方法，亦不以明示通謀為必
要，即相互間有默示之合致，亦無不可（本院七十三年度台上字第二三六四號判例參
照），則上訴人與謝明進之間，是否有默示之意思合致，原判決未詳加說明，亦有可
議。上訴人上訴意旨指摘原判決不當，尚非全無理由，應認仍有撤銷發回更審之原因
。
據上論結，應依刑事訴訟法第三百九十七條、第四百零一條，判決如主文。
中      華      民      國    八十九    年      七      月     二十     日
                              最高法院刑事第十一庭
                                  審判長法官  莊  登  照
                                        法官  洪  明  輝
                                        法官  蔡  清  遊
                                        法官  黃  一  鑫
                                        法官  林  秀  夫
      右正本證明與原本無異
                                              書  記  官
中      華      民      國    八十九    年      七      月    二十八    日


司法院資訊處製作；財團法人民間司法改革基金會備份。
